ACORDAO-COMPLETO-2345103

ACÓRDÃO 3581/2019 ATA 14/2019 - PRIMEIRA CÂMARA

VISTOS, relatados e discutidos estes autos de tomada de contas especial instaurada pela Superintendência Estadual da Fundação Nacional de Saúde - Funasa, no Estado da Bahia, em razão da execução parcial do objeto do Convênio 832/2002 (Siafi 476519) , celebrado em 17/12/2002, com o Município de Lajedo do Tabocal/BA,
ACORDAM os Ministros do Tribunal de Contas da União, reunidos em sessão da Primeira Câmara, ante as razões expostas pelo Relator, em:
9.1. com fundamento no art. 12, § 3º, da Lei 8.443/1992, considerar revel para todos os efeitos, a empresa Diego Ricardo Pavimentação e Construção Civil Ltda. (CNPF 03.882.745/0001-10) ;
9.2. com fundamento nos arts. 1º, inciso I, 16, inciso III, alínea "c", da Lei 8.443/1992 c/c os arts. 19 e 23, inciso III, da mesma lei, e com arts. 1º, inciso I, 209, inciso III, 210 e 214, inciso III, do Regimento Interno, julgar irregulares as contas do Sr. Nilson Andrade Santos (CPF XXX.411.825-XX) , exPrefeito de Lajedo do Tabocal/BA, e da empresa Diego Ricardo Pavimentação e Construção Civil Ltda. (CNPF 03.882.745/0001-10) , e condená-los, em solidariedade, ao pagamento da quantia a seguir especificada, com a fixação do prazo de quinze dias, a contar das notificações, para comprovarem, perante este Tribunal (art. 214, inciso III, alínea "a", do Regimento Interno) , o recolhimento da dívida aos cofres da Fundação Nacional de Saúde, atualizada monetariamente e acrescida dos juros de mora, calculados a partir das datas discriminadas até a data do recolhimento, na forma prevista na legislação em vigor:
	VALOR ORIGINAL (R$) 
	DATA DA OCORRÊNCIA

	94.551,26
	06/04/2005

9.3. autorizar, desde logo, nos termos do art. 28, inciso II, da Lei 8.443/1992, a cobrança judicial da dívida, caso não atendidas as notificações; e
9.4. encaminhar cópia desta deliberação ao Procurador-Chefe da Procuradoria da República na Bahia, nos termos do § 3º do art. 16 da Lei 8.443/1992 c/c o § 7º do art. 209 do Regimento Interno do TCU, para adoção das medidas cabíveis.

Tomada de contas especial, instaurada pela Funasa no Estado da Bahia, em razão da execução parcial do objeto de convênio celebrado com o Município de Lajedo do Tabocal/BA, que teve por objeto a execução de melhorias sanitárias domiciliares em 236 conjuntos sanitários de fossa, quantitativo posteriormente alterado para 182.

Primeira Câmara

Prefeitura Municipal de Lajedo do Tabocal/BA.

3. Interessados/Responsáveis:
3.1. Interessada: Superintendência Estadual da Funasa Na Bahia (26.989.350/0017-83).
3.2. Responsáveis: Diego Ricardo Pavimentação e Construção Ltda. (03.882.745/0001-10); Nilson Andrade Santos (XXX.411.825-XX).

13.1. Ministros presentes: Walton Alencar Rodrigues (Presidente) e Benjamin Zymler.
13.2. Ministros-Substitutos convocados: Augusto Sherman Cavalcanti (Relator) e Marcos Bemquerer Costa.

ACORDAO-COMPLETO-2394702

Acórdão de Relação 1546/2020 - Primeira Câmara

Acórdão de Relação

AUGUSTO SHERMAN

Adoto, como relatório, instrução vazada à peça 37 dos autos, anuída pelo corpo diretivo da Sec-BA (peças 38-39) :
"INTRODUÇÃO 
1.  Cuidam os autos de Tomada de Contas Especial instaurada pela Superintendência Estadual da Fundação Nacional de Saúde - Funasa, no Estado da Bahia, em razão da execução parcial do objeto do Convênio 832/2002 (Siafi 476519) , celebrado em 17/12/2002, com o Município de Lajedo do Tabocal/BA, conforme documentos à peça 1, p. 26 a 30. 
2. A avença teve por objeto a 'Execução de Melhorias Sanitárias Domiciliares', conforme Plano de Trabalho (peça 1, p. 14-20) . Extrai-se da justificativa apresentada no Plano de Trabalho (peça 1, p. 14) que o projeto, objeto do convênio, pretendia construir 236 (alterado para 182, peça 1, p. 120) conjuntos sanitários de fossa, visando controlar doenças e outros agravos ocasionados pela falta de saneamento básico na periferia da cidade, possibilitando influir na quebra da cadeia de transmissão de doenças e melhorar a qualidade de vida e saúde da população alvo.
3. Sua vigência, prorrogada por sete termos aditivos, o último à peça 1, p. 114-118, abrangeu o período de 17/12/2002 a 4/4/2006 (peça 1, p. 335) .
HISTÓRICO
4. Os recursos previstos para a implementação do objeto foram orçados no valor total de R$ 367.332,00, sendo R$ 3.673,32 como contrapartida do convenente e R$ 363.658,68, à conta do concedente (peça 1, 26) . A Fundação Nacional de Saúde liberou os recursos federais mediante as ordens bancárias nº 2003OB006160, de 30/9/2003, no valor de R$ 145.463,68; nº 2003OB008209, de 30/12/2003, no valor de R$ 109.098,50; e nº 2005OB902728, de 6/4/2005, no valor de R$ 109.096,50 (peça 1, p. 309) .
5. O signatário originário do convênio, em 17/12/2002, foi o Sr. Reivaldo Moreira Fagundes (peça 1, p. 26) , então Prefeito Municipal com gestão no período 2001-2004 (peça 1, p. 319) . As prestações de contas referentes aos recursos repassados na sua gestão foram aprovadas pela Funasa. O seu sucessor, Sr. Nilson Andrade Santos, eleito para a gestão 2005-2008 (peça 1, p. 317) , bem como, a empresa Diego Ricardo Pavimentação e Construção Ltda., executora da obra, foram responsabilizados, solidariamente. 
6. A Funasa ao reanalisar a prestação de contas final do convênio, emitiu o Parecer Financeiro nº 168/2015, de 13/11/2015, concluindo pela não aprovação de R$ 94.551,26 dos recursos repassados pelo concedente (peça 1, p. 266-268) . 
7. Conforme consta do Parecer (peça 1, p. 266) , o valor de R$ 254.562,18, referente à primeira e segunda parcelas, foi aprovado pelo Parecer Financeiro nº 283/2004 (não localizado nos autos) . Com relação à terceira parcela, o Parecer Financeiro nº 267/2014 (peça 1, p. 154-158) aprovou o valor de R$ 14.545,24 e manifestou-se pela não aprovação de R$ 94.551,26, acatando a glosa proposta no Parecer Técnico Final emitido pela Divisão de Engenharia da Funasa, em 4/12/2006 (peça 1, p. 134-136) . 
8. A Funasa realizou visita técnica na obra conveniada, no período de 20 a 25/11/2006 (peça 1, p. 130) . O Relatório de Visita Técnica Final, datado de 4/12/2006, informa que a execução física do objeto foi parcial, correspondendo à 74,00% do previsto, considerando, portanto, a inexecução de 26% do previsto.
9. Extrai-se do Relatório de Visita Técnica, item 5 - Parecer Técnico (peça 1, p. 132) :
'dos 182 (cento e oitenta e dois) módulos visitados podemos destacar a seguinte situação: Caixa de inspeção - 90 unidades (49%) foram executadas de acordo com o projeto técnico; Tanque Séptico - 28 unidades (15%) foram executadas de acordo com o projeto técnico; Sumidouro - 24 unidades (13%) foram executadas de acordo com o projeto técnico. 
O restante das caixas de inspeção, tanques sépticos e sumidouros não foram executados de acordo com o Projeto Técnico, e foram executados com material de baixa qualidade, conforme pode ser observado no relatório fotográfico.
Na maioria dos domicílios visitados foi solicitado ao beneficiário, por parte da construtora, que providenciasse a escavação dos tanques sépticos e sumidouros, serviço esse que consta na planilha orçamentária apresentada pela prefeitura.
A obra executada pela construtora é de baixa qualidade, tendo a população local diversos problemas desta obra, entre eles:
o beneficiário 14 da planilha de acompanhamento retirou o reservatório por receio de desabamento, pois a parede do módulo rachou;
o teto de módulo do beneficiário 75 desabou, ocasionando na queda do reservatório, e inutilizando o banheiro;
muitos banheiros não funcionam devido a problemas de pressão insuficiente no sistema, o que alguns beneficiários resolveram por conta própria elevando o reservatório;
o beneficiário 182 forneceu todo material do seu módulo, tendo seu módulo construído pela prefeitura e o nome incluso na lista de beneficiário;
vasos sanitários de muitos módulos não foram devidamente fixados.
Os serviços representam 74% da obra proposta (...) '.
10. O Parecer Técnico Final, de 4/12/2006, concluiu pela impugnação do valor de R$ 94.551,26, correspondente aos 26,00% de não execução do objeto sobre o montante de recursos federais repassados pela Funasa (peça 1, p. 134-136) . 
11. Foi inscrita no Siafi as responsabilidades dos agentes responsáveis, conforme peça 1, p. 337-341.
12. Consta dos autos que a prestação de contas foi objeto de diligência pelo Ministério Público Federal - Procuradoria da República de Jequié/BA, e pelo Departamento de Polícia Federal para fins de instrução, respectivamente, do Procedimento Investigatório Criminal nº 1.14.008.000138/2014-00 e do Inquérito Policial nº 0121/2015-4, nos termos dos Ofícios nº 829/2014/MPF/PRM/JQ/BA/GAB-FPCM e o nº 0895;2015 (peça 1, p. 182-224) . 
17. Está acostada aos autos cópia de Representação por Ato de Improbidade Administrativa, interposta em 23/9/2014, pelo Município de Lajedo do Tabocal/BA, por intermédio do seu representante legal, em desfavor dos exprefeitos Nilson Andrade Santos e Reivaldo Moreira Fagundes (peça 1, p. 176-180) . 
18.  A Controladoria-Geral da União - CGU emitiu relatório de auditoria, em 29/1/2016, e certificou a irregularidade das contas, em 2/2/2016 (peça 1, p. 343-347) .
19. Por fim, o Ministro de Estado da Saúde se manifestou, em 17/3/2016, por meio de pronunciamento expresso, encaminhando este processo de Tomada de Contas Especial ao Tribunal de Contas da União (peça 1, p. 349) .
[Instrução preliminar]
20. Após autuação do processo, a instrução preliminar (peça 6) constatou que Sr. Nilson Andrade Santos foi notificado durante a fase interna do processo, conforme consta da peça 1, p. 206; 212; 214; 216 (por edital publicado no DOU de 19/1/2015) ; 234, bem como, a empresa executora dos serviços, Diego Ricardo Pavimentação e Construção Ltda., à peça 1, p. 236; 242; 256; 257 (por edital publicado no DOU de 1/7/2015) . Constatou-se ainda que os agentes responsáveis se mantiveram silentes, e não recolheram o montante devido.
21. Desse modo, a instrução propôs que fossem citados solidariamente o exprefeito e a empresa contratada para que apresentassem alegações de defesa quanto à inexecução parcial do objeto relativo ao Convênio. A proposta contou com a anuência do Diretor e do Secretário da Unidade Técnica (peças 7 e 8) . 
EXAME TÉCNICO
22. Em cumprimento ao Pronunciamento do Secretário da Unidade (peça 8) , foi promovida a citação do Sr. Nilson Andrade Santos, mediante o Ofício 0664/2017-TCU/SecexBA (peça 11) , datado de 9/3/2017.
23. Além disso, foi promovida a citação da empresa Diego Ricardo Pavimentação e Construção Civil Ltda. mediante o Edital N. 24, publicado no DOU de 23/5/2018 (peça 34) . 
[Análise das Alegações de defesa apresentadas]
24. O Sr. Nilson Andrade Santos tomou ciência do ofício que lhe foi remetido, conforme documento constante da peça 14, tendo apresentado, tempestivamente, suas alegações de defesa, conforme documentação integrante da peça 15. 
25. O responsável foi citado em decorrência das irregularidades, nos termos do ofício de citação de peça 11:
Inexecução parcial do objeto pactuado, restando 26,00% sem execução, conforme constado no Relatório e Parecer Técnico emitidos pela Funasa em decorrência da visita realizada, no período de 20 a 25/11/2006, nas obras de construção de 'Melhorias Sanitárias Domiciliares', que foram objeto do Convênio 832/2004 (Siafi 476519) , celebrado em 24/12/2004, entre a Fundação Nacional de Saúde) , e o Município de Lajedo do Tabocal/BA. Extrai-se do Relatório de Visita Técnica, item 5 - Parecer Técnico: 
'dos 182 (cento e oitenta e dois) módulos visitados podemos destacar a seguinte situação: Caixa de inspeção - 90 unidades (49%) foram executadas de acordo com o projeto técnico; Tanque Séptico - 28 unidades (15%) foram executadas de acordo com o projeto técnico; Sumidouro - 24 unidades (13%) foram executadas de acordo com o projeto técnico. 
O restante das caixas de inspeção, tanques sépticos e sumidouros não foram executados de acordo com o Projeto Técnico, e foram executados com material de baixa qualidade, conforme pode ser observado no relatório fotográfico.
Na maioria dos domicílios visitados foi solicitado ao beneficiário, por parte da construtora, que providenciasse a escavação dos tanques sépticos e sumidouros, serviço esse que consta na planilha orçamentária apresentada pela prefeitura. 
A obra executada pela construtora é de baixa qualidade, tendo a população local diversos problemas desta obra, entre eles: 
f) o beneficiário 14 da planilha de acompanhamento retirou o reservatório por receio de desabamento, pois a parede do módulo rachou; 
g) o teto de módulo do beneficiário 75 desabou, ocasionando na queda do reservatório, e inutilizando o banheiro; 
h) muitos banheiros não funcionam devido a problemas de pressão insuficiente no sistema, o que alguns beneficiários resolveram por conta própria elevando o reservatório; 
i) o beneficiário 182 forneceu todo material do seu módulo, tendo seu módulo construído pela prefeitura e o nome incluso na lista de beneficiário; 
j) vasos sanitários de muitos módulos não foram devidamente fixados. 
Os serviços representam 74% da obra proposta (...) '.
26. As alegações de defesa apresentadas pelo responsável, porém, não traz argumentos capazes de ilidir as irregularidades constatadas, muito menos que possam excluir a responsabilidade do exprefeito. Traz apenas alguns documentos que indicariam, formalmente, a realização do objeto, quais sejam:
a) Ofício com protocolo na Funasa da prestação de conta final (peça 15, p. 2) 
b) Cópia da prestação de conta final (peça 15, p. 5-36) 
c) Ofício solicitado da visita técnica (peça 15, p. 3) 
d) Ofício da Funasa - Supervisor técnico, aprovando as metas executadas pelo município (peça 15, p. 4) .
27. O documento que poderia tornar insubsistente o débito imputado seria o parecer da Funasa comprovando que as metas, até então pactuadas, foram executadas pelo município (peça 15, p. 4) . Porém, esse mesmo documento apenas indica o cumprimento de 69,8% das metas totais previstas no convênio, haja vista que se refere ainda à prestação de contas parcial dos recursos recebidos.
28. Conforme descrito nos autos, a motivação para instauração da presente TCE decorreu de vistoria técnica na obra, por parte da Funasa no período de 20 a 25/11/2006, após o total repasse dos recursos e cujo relatório informa que a execução física era de apenas 74% do previsto, além de falhas construtivas. Dessa forma, as alegações de defesa produzidas não devem ser acatadas.
[Revelia de responsável citado por edital] 
29. Já a empresa Diego Ricardo Pavimentação e Construção Ltda., citada por via editalícia, não atendeu a citação e não se manifestou quanto às irregularidades verificadas. Destaca-se que antes da citação por edital foram adotadas providências que esgotaram as tentativas de localização da empresa responsável. De fato, constata-se que a primeira tentativa de citação da empresa foi destinada ao endereço cadastrado no sistema CNPF (peças 3 e 10) . Porém, o ofício retornou com a informação de 'mudou-se' (peça 12) .
30. Tentou-se então localizar o novo endereço através de consulta à base de dados do sistema CPF em busca do número do telefone da empresa e da existência de pessoa jurídica da qual o presidente participasse. Na consulta foi encontrado número de telefone, contudo a tentativa de contato não foi exitosa. Consultou-se o 'Google' e a página eletrônica da Junta Comercial do Estado da Bahia (Juceb) , porém, também sem sucesso. Assim, conforme termo de peça 13, sugeriu-se que fossem efetuadas diligências às concessionárias de serviços públicos do Estado da Bahia, ao Tribunal Regional Eleitoral da Bahia e ao endereço do presidente da pessoa jurídica.
31. Além disso, a instrução inserida à peça 16 complementou a proposta sugerindo que fossem também adotadas as seguintes providências:
 a) encaminhar e-mail para cid.almeida@hotmail.com (peça 3) solicitando informações acerca do endereço atual para recebimento de correspondências da Sociedade Diego Ricardo Pavimentação e Construção Civil Ltda. (CNPF 03.882.745/0001-10) ; 
 b) encaminhar oficio diligência para o Sr. Ricardo da Silva Mota, CPF XXX.382.725-XX, sócio da Sociedade Diego Ricardo Pavimentação e Construção Civil Ltda. (CNPF 03.882.745/0001-10) , nos termos propostos a peça 6, indagando nessa oportunidade, sobre o endereço atual da Empresa para recebimento de correspondências oriunda dessa Corte de Contas, e se a mesma ainda permanece ativa e em funcionamento;
 c) encaminhar oficio diligência para o Sr. Diego Ramos dos Santos. CPF XXX.004.596-XX, outro sócio da Sociedade Diego Ricardo Pavimentação e Construção Civil Ltda. (CNPF 03.882.745/0001-10) , nos termos propostos a peça 6, indagando nessa oportunidade, sobre o endereço atual da Empresa para recebimento de correspondências oriunda dessa Corte de Contas, e se a mesma ainda permanece ativa e em funcionamento;
 d) encaminhar diligências às concessionárias de Serviços Públicos Coelba e Embasa, para que encaminhem a esta Corte de Contas o endereço atualizado da Sociedade Diego Ricardo Pavimentação e Construção Civil Ltda. (CNPF 03.882.745/0001-10) ;
 e) encaminhar diligência à Juceb para que remetesse os dados porventura existentes pertencentes a Sociedade Diego Ricardo Pavimentação e Construção Civil Ltda. (CNPF 03.882.745/0001-10) ;
32. Essas providências foram adotadas, conforme expedientes acostados às peças 21, 22, 23, 24 e 25. Porém, conforme pode-se verificar pelos documentos carreados aos autos às peças 26 a 32, não foi possível encontrar endereço válido para proceder a citação da empresa. Assim, a citação dessa responsável teve que ser realizada por meio de edital.
33. Transcorrido o prazo regimental fixado e mantendo-se inerte a aludida empresa, impõe-se que seja considerada revel, dando-se prosseguimento ao processo, de acordo com o art. 12, § 3º, da Lei 8.443/1992.
CONCLUSÃO
34. Em face da análise promovida nos itens 24 a 28 da seção 'Exame Técnico', propõe-se rejeitar as alegações de defesa apresentadas pelo Sr. Nilson Andrade Santos, uma vez que não foram suficientes para sanear as irregularidades a ele atribuídas
35. Com isso, ante e rejeição das alegações de defesa do exgestor, da revelia da empresa Diego Ricardo Pavimentação e Construção Ltda. e inexistindo nos autos elementos que permitam concluir pela ocorrência de boa-fé ou de outros excludentes de culpabilidade em suas condutas, propõe-se que suas contas sejam julgadas irregulares e que os responsáveis sejam condenados em débito.
36. Em atendimento ao quanto disposto no item 9.6.3 do Acórdão 2833/2016-TCU-Plenário, ressalta-se que o valor do dano ao erário, atualizado até 26/4/2018, é de R$ 191.731,05 (peça 35) , enquanto que esse valor atualizado e com a incidência de juros de mora é de R$ 360.781,64 (peça 36) .
37. Por fim, deixa-se de propor, para essas contas, a aplicação da multa prevista no art. 57 da Lei 8.443/1992 aos responsáveis, haja vista a incidência do instituto da prescrição da pretensão punitiva sancionatória (o Tribunal, por meio do Acórdão 1441/2016-TCU-Plenário, decidiu que a pretensão punitiva se subordina ao prazo geral de prescrição do art. 205 do Código Civil, que é de dez anos) , considerando que as despesas glosadas datam do exercício de 2005 e a autorização para citação ocorreu em 7/3/2017 (peça 8) .
PROPOSTA DE ENCAMINHAMENTO
38. Diante do exposto, submetemos os autos à consideração superior, propondo ao Tribunal:
a) com fundamento no art. 12, § 3º, da Lei 8.443/1992, considerar revel para todos os efeitos, a empresa Diego Ricardo Pavimentação e Construção Civil Ltda. (CNPF 03.882.745/0001-10) ;
b) com fundamento nos arts. 1º, inciso I, 16, inciso III, alínea 'c', da Lei 8.443/1992 c/c os arts. 19 e 23, inciso III, da mesma lei, e com arts. 1º, inciso I, 209, inciso III, 210 e 214, inciso III, do Regimento Interno, que sejam julgadas irregulares as contas do Sr. Nilson Andrade Santos (CPF XXX.411.825-XX) , exPrefeito de Lajedo do Tabocal/BA e condená-lo, em solidariedade com a empresa Diego Ricardo Pavimentação e Construção Civil Ltda. (CNPF 03.882.745/0001-10) ao pagamento da quantia a seguir especificada, com a fixação do prazo de quinze dias, a contar das notificações, para comprovarem, perante este Tribunal (art. 214, inciso III, alínea 'a', do Regimento Interno) , o recolhimento da dívida aos cofres da Fundação Nacional de Saúde, atualizada monetariamente e acrescida dos juros de mora, calculados a partir das datas discriminadas, até a data do recolhimento, na forma prevista na legislação em vigor.
	VALOR ORIGINAL (R$) 
	DATA DA OCORRÊNCIA

	94.551,26
	06/04/2005

Valor atualizado até 26/04/2018, com juros de mora: R$ 360.781,64
c) autorizar, desde logo, nos termos do art. 28, inciso II, da Lei 8.443/1992, a cobrança judicial da dívida caso não atendidas as notificações;
d) encaminhar cópia da deliberação ao Procurador-Chefe da Procuradoria da República na Bahia, nos termos do § 3º do art. 16 da Lei 8.443/1992 c/c o § 7º do art. 209 do Regimento Interno do TCU, para adoção das medidas cabíveis; e comunicar-lhe que o relatório e o voto que a fundamentarem podem ser acessados por meio do endereço eletrônico www.tcu.gov.br/acordaos e que, caso haja interesse, o Tribunal pode enviar-lhe cópia desses documentos sem qualquer custo.".
	É o relatório.

não há.

Procurador Marinus Eduardo De Vries Marsico.

TOMADA DE CONTAS ESPECIAL. MELHORIAS SANITÁRIAS. INEXECUÇÃO PARCIAL. RELATÓRIO DO ENTE REPASSADOR. REVELIA DA EMPRESA CONTRATADA. REJEIÇÃO DAS ALEGAÇÕES DO EX-PREFEITO. CONTAS IRREGULARES. DÉBITO. PRESCRIÇÃO DA PRETENSÃO PUNITIVA. REMESSA AO MPU.

TOMADA DE CONTAS ESPECIAL (TCE)

Secretaria do TCU no Estado da Bahia (Sec-BA).

Em exame tomada de contas especial instaurada pela Superintendência Estadual da Fundação Nacional de Saúde - Funasa, no Estado da Bahia, em razão da execução parcial do objeto do Convênio 832/2002 (Siafi 476519) , celebrado em 17/12/2002, com o Município de Lajedo do Tabocal/BA.
A avença teve por objeto a "execução de melhorias sanitárias domiciliares" (peça 1, p. 14-20) , tendo-se proposto, inicialmente, a construir 236 conjuntos sanitários de fossa, quantitativo posteriormente alterado para 182 (peça 1, p. 120) .
Sua vigência, prorrogada sucessivas vezes, abrangeu o período de 17/12/2002 a 4/4/2006 (peça 1, p. 114-118 e 335) e os recursos previstos para a implementação do objeto foram orçados no importe total de R$ 367.332,00, sendo R$ 3.673,32 como contrapartida municipal e R$ 363.658,68, à conta do concedente (peça 1, p. 26) . Os recursos previstos foram integralmente repassados pela Funasa, mediante três transferências, realizadas entre 2003 e 2005 (peça 1, p. 309) .
Segundo inspeção realizada pela Funasa, no período de 20 a 25/11/2006 (peça 1, p. 130) , a execução física do objeto foi parcial, correspondendo à 74% do previsto. Dessa forma, o Parecer Técnico Final, de 4/12/2006, concluiu pela impugnação do valor de R$ 94.551,26, correspondente a 26% do valor do objeto conveniado (peça 1, p. 134-136) . Além de diversos relatos de má qualidade das obras, restou evidenciado que a execução alcançou apenas os seguintes quantitativos, em relação aos 182 módulos visitados (peça 1, p. 132) :
Caixa de inspeção - 90 unidades (49%) foram executadas de acordo com o projeto técnico; 
Tanque Séptico - 28 unidades (15%) foram executadas de acordo com o projeto técnico; 
Sumidouro - 24 unidades (13%) foram executadas de acordo com o projeto técnico.
Já no âmbito desta Corte, após exame preliminar, foram promovidas as citações do Sr. Nilson Andrade Santos (peça 11) , prefeito durante a gestão 2005-2008, e da empresa Diego Ricardo Pavimentação e Construção Civil Ltda. - à época denominada "Sampaio e Filhos Pavimentação Ltda." (peça 1, p. 122) , executora da obra (peça 15, p. 11-19) . 
Em sua derradeira instrução (peça 37) , a Sec-BA propõe, em pareceres uniformes (peças 38-39) e com a chancela do Parquet especial (peça 40) , julgar irregulares as presentes contas, condenar os responsáveis à quantia de R$ 94.551,26, em valores históricos, e encaminhar o feito ao Ministério Público Federal.
Endosso o referido encaminhamento, incorporando a respectiva análise às minhas razões de decidir, sem prejuízo das considerações que se seguem.
Observo que, embora regularmente citada, a empresa manteve-se inerte, devendo ser considerada revel, dando-se prosseguimento ao processo, de acordo com o art. 12, § 3º, da Lei 8.443/1992. 
Destaco, a este respeito, que a empresa foi citada mediante o edital 24, publicado no DOU de 23/5/2018 (peça 34) , após restarem infrutíferas as tentativas de citação pela via postal (peças 9, 10, 12 e 13; 21-26; 30-32) .
Quanto às alegações de defesa do Sr. Nilson Andrade Santos  (peça 15) , prefeito durante a gestão 2005-2008, acolho análise da unidade técnica pela insuficiência dos elementos e argumentos aduzidos. 
Quanto ao gestor signatário do convênio, Sr. Reivaldo Moreira Fagundes (peça 1, p. 26) , prefeito durante a gestão 2001-2004 (peça 1, p. 319) , há notícias nos autos (peça 1, p. 266) de que as prestações de contas referentes aos recursos repassados na sua gestão (equivalentes a 70% do total conveniado) foram aprovadas pela Funasa. Nesta esteira, faz-se mister destacar "parecer técnico parcial" (peça 15, p. 4) , o qual dá notícias de que a Prefeitura havia prestado contas comprovando a execução de 127 unidades sanitárias (isto é, cerca de 70% do objeto conveniado) .
Em outro giro, é forçoso reconhecer a ocorrência da prescrição da pretensão punitiva (Acórdão 1441/2016-TCU-Plenário) , considerando que as despesas glosadas datam do exercício de 2005 e a autorização para citação ocorreu somente em 7/3/2017 (peça 8) , registrando-se que o feito somente foi encaminhado a esta Corte, por parte do Ministério da Saúde, na data de 18/3/2016 (peça 1, p. 1) .
A despeito do reconhecimento da prescrição da pretensão punitiva, considero oportuno ressaltar que ambos os responsáveis foram notificados durante a fase interna do processo, conforme consta da peça 1, p. 206, 212, 214, 216, 234, 236, 242, 256 e 257. 
Com efeito, acolho, com ajustes de forma, a proposta instrutória, pela irregularidade das presentes contas e a condenação em débito dos responsáveis, de maneira solidária, bem como por encaminhar o feito ao Ministério Público Federal.
Ante o exposto, manifesto-me por que o Tribunal aprove o acórdão que ora submeto à deliberação deste Colegiado.
TCU, Sala das Sessões Ministro Luciano Brandão Alves de Souza, em 7 de maio de 2019.
AUGUSTO SHERMAN CAVALCANTI 
Relator